【裁判字號】    97,交聲,1256
【裁判日期】    970630
【裁判案由】    聲明異議
【裁判全文】
臺灣臺中地方法院交通事件裁定        97年度交聲字第1256號
原處分機關  交通部公路總局臺中區監理所臺中市監理站
異  議  人  甲○○
即受處分人
送達代收人  陳夙媚
上列受處分人因違反道路交通管理處罰條例案件，對於交通部公
路總局臺中區監理所臺中市監理站民國97年4月14日所為之處分
（裁監稽違字第裁61-GE0000000號裁決書），聲明異議，本院裁
定如下：
    主  文
原處分關於吊扣普通自用小客車駕駛執照拾貳個月部分撤銷。
甲○○輕型機器腳踏車駕駛人駕駛輕型機器腳踏車，經測定酒精
濃度超過規定標準，吊扣輕型機器腳踏車駕駛執照拾貳個月。
    理  由
一、原處分機關交通部公路總局臺中區監理所臺中市監理站係以
    ：異議人即受處分人甲○○（下稱受處分人）騎乘車號VIU-
    969號輕型機車，於民國九十七年四月十三日上午九時五十
    分許，在臺中市○○○路與永興街口處，因酒後駕車呼氣酒
    精濃度達每公升○‧三八毫克，為臺中市警察局第二分局警
    員以其行為違反道路交通管理處罰條例第三十五條第一項第
    一款規定，以中市警交字第GE0000000號舉發違反道路交通
    管理事件通知單當場製單舉發。原處分機關經查違規屬實，
    遂依道路交通規則第六十一條第一項第四款規定及交通部九
    十六年十月十八日交路字第0960009707號函示，於九十七年
    四月十四日，以裁監稽違字第裁61-GE0000000號裁決書，裁
    處罰鍰新台幣（下同）一萬五千元，並吊扣駕駛執照十二個
    月及施以道安講習（罰鍰部分已於九十七年四月十四日繳清
    ），於法並無不合。
二、受處分人聲明異議意旨則以：受處分人已於九十七年四月十
    四日至北屯監理所繳清罰鍰，其係酒後騎乘輕型機車違規，
    因無機車駕照，而遭吊扣汽車駕照。新法已明確規定「吊扣
    不連坐」，若汽車駕照被吊扣將影響其生計，為此請求撤銷
    原處分關於吊扣汽車駕照部分等語。
三、按汽車駕駛人飲用酒類後，其吐氣所含酒精濃度超過每公升
    ○‧二五毫克以上者，不得駕車；又汽車駕駛人，駕駛汽車
    經測試檢定，有酒精濃度超過規定標準者，處一萬五千元以
    上六萬元以下罰鍰，並當場移置保管其車輛及吊扣其駕駛執
    照一年，道路交通安全規則第一百十四條第二款、道路交通
    管理處罰條例第三十五條第一項第一款分別定有明文。次按
    道路交通管理處罰條例第六十八條業於九十四年十二月十四
    日修正，並自九十五年三月一日施行，修正前之道路交通管
    理處罰條例第六十八條規定：「汽車駕駛人，因違反本條例
    及道路交通安全規則之規定，受吊扣或吊銷駕駛執照處分時
    ，吊扣或吊銷其持有各級車類之駕駛執照」。而修正後之道
    路交通管理處罰條例第六十八條規定：「汽車駕駛人，因違
    反本條例及道路交通安全規則之規定，受吊銷駕駛執照處分
    時，吊銷其持有各級車類之駕駛執照」。查該條文修正前，
    其原提案修正條文為：「汽、機車駕駛人，因違反本條例及
    道路交通安全規則之規定，受吊扣或吊銷駕駛執照處分時，
    吊扣或吊銷其違法或違規當時所駕駛車輛之駕駛執照」，立
    法理由略以：「原條文將違法或違規駕駛人所持有各級車類
    之駕駛執照一併吊扣或吊銷，失之過酷，影響人民工作及生
    活甚鉅，爰修正之」等語，是以其立法意旨在於違規行為對
    道路交通秩序之維持及道路交通安全已生較大之影響，故規
    定吊扣或吊銷其持有各級車類之駕駛執照，以限制其繼續駕
    車行駛道路之權利，其係屬駕駛行為之限制，並不因所持駕
    駛執照種類不同而有所差異。而最後通過之修正條文，係將
    道路交通管理處罰條例第六十八條原有條文中之「吊扣或」
    三字刪除各情，有立法院交通委員會九十四年十月五日台立
    交字第0942400153號函附道路交通管理處罰條例第六十八條
    審查報告可參（參立法院公報第九十四卷第七十期第一三五
    至一三八頁）。則參照上開立法理由及立法經過，依修正後
    之條文，按上開規定受「吊銷駕照」處分者，仍維持吊銷其
    持有各級車類之駕駛執照，至於受「吊扣駕照」處分者，則
    僅「吊扣」其違法或違規當時所駕駛車輛之駕駛執照，不再
    吊扣其持有各級車類之駕駛執照，此觀之立法理由及立法經
    過至明（臺灣高等法院臺中分院九十六年度交抗字第一三六
    號、第六四八號裁定意旨參照）。
四、經查：
  (一)本件受處分人持小型車普通駕駛執照，駕駛輕型機器腳踏車
    時，經檢測酒精濃度超過規定標準之違規事實，為受處分人
    所不爭執，復有臺中市警察局舉發違反道路交通管理事件通
    知單附卷可稽，足見受處分人確有上開酒後駕車之違規事實
    甚明。是依前述受處分人依法所受之處分，應為限制其駕駛
    輕型機器腳踏車之權利，而非限制受處分人駕駛普通小型車
    之權利。再者，原處分機關所檢附之交通部九十六年十月十
    八日交路字第0960009707號函，以道路交通管理處罰條例第
    三十五條第一項第一款之規定，認應剝奪受處分人汽車駕駛
    用路權，已不當擴張解釋限制人民權利之法律，此舉無異剝
    奪受處分人駕駛普通小型車之權利，對受處分人之工作權造
    成極大之損害，顯已逾越修正後道路交通管理處罰條例第六
    十八條之規範意涵及範圍，與依法行政原則有違，是本件應
    僅吊扣輕型機器腳踏車之駕駛執照，以避免過度影響人民之
    工作及生活，始符合修法本旨。
  (二)至於公路機關因汽車駕駛人取得高一級車類之駕駛資格者，
    應換發駕駛執照，並准其駕駛較低級車類之車輛，領有小型
    車普通駕駛執照者，得駕駛輕型機器腳踏車。而於現行實務
    上基於一人一照原則，僅逐級核給汽車駕駛執照一張，致持
    有小型車普通駕駛執照者，因駕駛輕型機器腳踏車違規，而
    須吊扣駕駛執照時，產生技術層面之困難，惟行政機關本應
    時時因應法令之變更，而精進其行政執行成效，斷不得因技
    術層面之困難，為求行政上之便利而置相關法令於不顧，甚
    或逾越比例原則，逕吊扣其持有各級車類之駕駛執照，侵害
    受處分人之工作權，是此技術層面之問題，要難據為原處分
    並無不當之理由，而苛求受處分人容忍，併此敘明。
  (三)綜上所述，原處分機關未考量道路交通管理處罰條例第六十
    八條規定之修正意旨與內涵，竟仍裁處吊扣受處分人「駕駛
    執照」，且於執行時實際吊扣受處分人「普通小型車」駕駛
    執照，即有違誤。是本件異議為有理由，原處分關於裁處吊
    扣受處分人駕駛執照十二個月部分，自應由本院予以撤銷，
    並就撤銷部分改諭知如主文第二項所示之處罰。至於原處分
    機關另裁處受處分人罰鍰一萬五千元及施以道安講習部分，
    聲明異議意旨並未指摘及此，本院自無庸另為裁處，附此敘
    明。
五、據上論斷，應依道路交通管理處罰條例第八十七條第二項，
    道路交通案件處理辦法第二十條前段規定，裁定如主文。
中    華    民    國    97    年    6     月    30    日
                            交通庭法  官  羅智文
上正本證明與原本無異。
如不服本裁定應於送達後五日內向本院提出抗告狀
                                  書記官  施玉卿
中    華    民    國    97    年    6     月    30    日


司法院資訊處製作；財團法人民間司法改革基金會備份。
